【裁判字號】    97,審訴,2932
【裁判日期】    971113
【裁判案由】    偽證等
【裁判全文】
臺灣高雄地方法院刑事判決            97年度審訴字第2932號
公  訴  人  臺灣高雄地方法院檢察署檢察官
被      告  甲○○
上列被告因偽證等案件，經檢察官提起公訴（97年度偵字第1032
9 號），被告於本院準備程序為有罪之陳述，經合議庭裁定由受
命法官依簡式審判程序獨任審理，判決如下：
    主  文
甲○○犯竊盜罪，處有期徒刑貳月。又犯偽證罪，處有期徒刑貳
月。應執行有期徒刑月。
    事  實  及  理  由
一、犯罪事實要旨：
    甲○○前與陳振湘共同於民國96年3 月30日犯下竊盜案件，
    經法院判處拘役15日確定。詎不知悔改，猶意圖為自己不法
    之所有，獨自於96年12月1 日18時許，以藏放在高雄市新興
    區○○○路129 號6 樓之1 辦公室（下稱上開辦公室）中庭
    廣播箱上之預備鑰匙1 支，開啟大門進入上開辦公室（無故
    侵入建築物部分未據告訴），並徒手竊取丙○○所有、放置
    於辦公桌上之手機1 支（序號：000000000000000 ，型號：
    A688，下稱上開手機）得手，且旋即執往址設高雄市新興區
    ○○○路40號之「弘騏通訊行」，出售予不知情之店員陳建
    愷，得款新臺幣（下同）200 元由己花用一空。嗣為警執行
    查贓勤務循線查獲甲○○及陳振湘涉嫌共同行竊上開手機而
    函請臺灣高雄地方法院檢察署檢察官以97年度偵字第10329
    號案件（下稱上開案件）予以偵辦，檢察官乃於97年4 月14
    日10時45分傳訊甲○○到庭，甲○○遂先以被告身分先不實
    陳稱：「96年12月1 日下午6 點在中正三路129 號的6 樓他
    （指陳振湘，下同）偷手機（指上開手機，下同），我當時
    看到他走進辦公室大樓，他在那邊翻東西，他有跟我說他找
    到6 樓那邊的鑰匙，他就走到辦公室四處開…」云云，檢察
    官進而改以證人身分訊問甲○○，並告以得拒絕證言等相關
    規定，詎甲○○依法於供前具結後，竟基於偽證之犯意，供
    稱：「（問：上開所述陳振湘…竊取…財物一事是否屬實？
    答：）是」、「（問：為何該手機由你拿去賣？答：）因為
    …他沒有身分證，手機行要身分證抵押才可以賣，我就幫他
    拿去賣，賣得現金200 元」、「（問：陳振湘是否有給你代
    價？答：）當天我們2 人就將200 元拿去花光」、「（問：
    是否由你獨自竊盜，而將此事誣賴陳？）不是」云云，而為
    虛偽不實之陳述。末甲○○在檢察官就陳振湘上開所涉共同
    竊盜罪嫌為不起訴處分前，於97年6 月2 日偵訊中自白上開
    偽證犯行。
二、訊據被告甲○○迭於97年6 月2 日偵訊，及本院準備程序、
    審理中，坦承前開犯行不諱，核與證人丙○○、陳建愷先後
    於警詢、偵查中之證述相符，並有上開手機讓渡切結書、陳
    振湘在監紀錄（顯示陳振湘自96年10月17日起即因他案始終
    在監執行）各1 份在卷可稽，足認被告之自白核與事實相符
    ，可堪採為認定犯罪事實之依據，本案事證明確，被告犯行
    堪以認定。
三、按刑法上之偽證罪，為形式犯，不以結果之發生為要件，一
    有偽證行為，無論當事人是否因而受有利或不利之判決，均
    不影響其犯罪之成立，而該罪所謂於案情有重要關係之事項
    ，則指該事項之有無，足以影響於裁判之結果者而言（最高
    法院71年度臺上字第8127號判例意旨參照），是故核被告以
    證人身分於97年4 月14日偵查中，供前具結而為虛偽不實陳
    述之所為，乃係犯刑法第168 條之偽證罪；另其關於行竊上
    開手機所為，則係犯刑法第320 條第1 項之竊盜罪。又陳振
    湘經函送之竊盜罪嫌，經檢察官偵查後，迄於97年6 月19日
    方以罪嫌不足為由為不起訴處分，有該不起訴處分書1 份在
    卷可稽，被告既在此前之97年6 月2 日偵訊中，自白上開偽
    證犯行，則其自白顯屬在所誣告之案件裁判確定以前所為，
    而有刑法第172 條之適用（最高法院31年上字第2211號、26
    年上字第1886號判例意旨參照），爰依該條規定，就被告所
    犯偽證罪部分，予以減輕其刑。被告所犯前開2 罪間，犯意
    個別、行為互殊，應予分論併罰。
四、本院審酌被告前有竊盜前科，卻不知悔改，復犯本案竊盜犯
    行而害及他人財產權益；另其藐視證人應據實陳述之義務，
    任意虛捏情詞而為虛偽證述，致生無謂之司法調查程序，均
    誠屬不該。惟念被告係徒手行竊、手段尚稱平和，且被告自
    97年6 月2 日偵訊時起，已知全然坦承犯行，非無悔意，態
    度尚可等一切情狀，爰分別量處如主文各所示之刑。又刑法
    第41條所稱犯最重本刑為5 年以下有期徒刑之刑之罪者，係
    指法定最重本刑而言，並不包括依總則加重或減輕情形在內
    ，蓋屬「總則」性質之加減事由，僅為處斷刑上之加重或減
    免，並未變更其犯罪類型，原有法定刑自不受影響。而刑法
    第172 條就犯偽證罪、誣告罪，於裁判或懲戒處分確定前自
    白者，應減輕或免除其刑之規定，雖列於刑法分則編，且係
    就個別之特定犯罪行為而設，然其立法目的與自首規定雷同
    ，係在藉此優惠，鼓勵行為人及時悔悟，並早日發現真實，
    節省訴訟勞費，避免審判權遭受不當之侵害，此一規定，既
    未變更其犯罪類型，自屬相當於「總則」之減免其刑規定，
    其原有法定刑並不因此而受影響。是以被告所犯刑法第168
    條之偽證罪部分，因其法定刑為7 年以下有期徒刑，縱被告
    經本院依刑法第172 條規定減輕其刑，且宣告6 個月以下有
    期徒刑，仍無刑法第41條諭知易科罰金標準之適用（最高法
    院95年度臺上字第4927號判決意旨參照），也併指明。末並
    為被告定其應執行之刑。
據上論結，應依刑事訴訟法第273 條之1 第1 項、第299 條第1
項前段、第310 條之2 、第454 條第1 項，刑法第320 條第1 項
、第168 條、第172 條、第51條第5 款，刑法施行法第1 條之1
，判決如主文。
本案經檢察官乙○○到庭執行職務。
中    華    民    國    97    年    11    月    13    日
                  刑事第七庭  法  官  莊珮吟
以上正本證明與原本無異。
如不服本判決應於收受本判決後10日內向本院提出上訴書狀，並
應敘述具體理由，如未敘述上訴理由者，應於上訴期間屆滿後20
日內補提理由書狀於本院（均須按他造當事人之人數附繕本）「
切勿逕送上級法院」。
中    華    民    國    97    年    11    月    13    日
                              書記官  黃勤涵
◎附錄本案所犯法條：
《刑法第320 條第1 項─竊盜罪》
意圖為自己或第三人不法之所有，而竊取他人之動產者，為竊盜
罪，處5 年以下有期徒刑、拘役或500 元以下罰金。
《刑法第168 條─偽證罪》
於執行審判職務之公署審判時或於檢察官偵查時，證人、鑑定人
、通譯於案情有重要關係之事項，供前或供後具結，而為虛偽陳
述者，處7 年以下有期徒刑。
《刑法施行法第1 條之1 》
中華民國94年1 月7 日刑法修正施行後，刑法分則編所定罰金之
貨幣單位為新臺幣。
94年1 月7 日刑法修正時，刑法分則編未修正之條文定有罰金者
，自94年1 月7 日刑法修正施行後，就其所定數額提高為30倍。
但72年6 月26日至94年1 月7 日新增或修正之條文，就其所定數
額提高為3 倍。


司法院資訊處製作；財團法人民間司法改革基金會備份。
